【裁判字號】    95,聲再,7
【裁判日期】    950125
【裁判案由】    竊盜
【裁判全文】
臺灣高等法院臺南分院刑事裁定
再審聲請人
即受判決人  甲○○
上列聲請人因竊盜案件，對於本院94年度上易字第284號，中華
民國94年12月15日第二審確定判決（臺灣雲林地方法院93年度易
字第159號、臺灣雲林地方法院檢察署93年度偵字第868號），聲
請再審，本院裁定如下：
    主      文
再審之聲請駁回。
    理      由
一、本件聲請意旨略以：按不得上訴於第三審法院之案件，除前
    條規定外，其經第二審確定之有罪判決，如就足生影響於判
    決之重要證據漏未審酌者，亦得為受判決人之利益，聲請再
    審，刑事訴訟法第四百二十一條固定有明文。惟所謂重要證
    據漏未審酌，須該證據足以影響於原判決事實之認定，並以
    該證據已予提出，而被捨棄不予採用，並未敘明其捨棄之理
    由為限；如該證據未經於偵查或審判中提出，或判決確定後
    ，始發見之證據，判決當時既無從審酌，自不包括在內。又
    提出之證據，事實審法院依調查之結果，本於論理法則、經
    驗法則、依自由心證而捨棄不採者，亦非漏未審酌。查本件
    確定判決確有「就足生影響於判決之重要證據漏未審酌」之
    情形，茲陳述如下：
  (一)原審審理中被告甲○○曾聲請傳喚證人馬斌雄、柯宏榮、林
    振三，其目的在於證明案外人林振三向柯宏榮買的為廢棄土
    ，而非原土層之土方，且係以廢棄土之行情價（約180元）
    買得，而非以原土層之土方行情價（約350至410元）買得。
    蓋因本件原審判決中事實欄第一段中已確定聲請人曾向案外
    人馬斌雄購買廢棄土2、300立方公尺（以有利再審聲請人計
    應為300立方公尺）並堆置於雲158甲線旁台78線東西向快速
    道路橋下（以下稱系爭土地），並又於事實欄第二段認定聲
    請人係竊取系爭土地之原土層之土方賣給柯宏榮後，再由柯
    宏榮轉賣給林振三，並將前開部分之廢棄土埋入挖掘系爭土
    地所造成之坑洞等情，則前開認定之事實前後實有不符合經
    驗法則及論理法則之嫌，因為聲請人賣給柯宏榮之土方為廢
    棄土，而林振三亦係以廢棄土之行情價向柯宏榮購買前開之
    廢棄土（廢棄土與一般土方市場價相差甚多），且原審判決
    在事實欄中亦認定林振三為不知情，如果前開屬實，則依常
    理言，再審聲請人只要將前開廢棄土直接賣出即可，何需大
    費周章冒著被查獲法辦之風險，並將廢棄土埋入系爭土地上
    之坑洞？原審判決對此未於判決理由中交待，顯係因未傳訊
    前開證人所致，足見原審確有「就足生影響於判決之重要證
    據漏未審酌」之情事，而有再審之原因。
  (二)原判決認定聲請人係犯刑法之竊盜罪，為侵害財產法益之犯
    罪，而非觸犯環境刑法之犯罪，則被侵害之財產法益標的為
    何，數量若干，應會影響法定量刑，原判決卻忽視不論，就
    再審聲請人而言，顯有漏未審酌有利再審聲請人之嫌，綜上
    ，爰依法提起本件再審云云。
二、按有罪判決確定後如係不得上訴第三審法院之案件，其經第
    二審確定有罪之判決，如就足以影響於判決之重要證據漏未
    審酌者，得為受判決人之利益聲請再審，刑事訴訟法第四百
    二十一條固定有明文。惟所謂重要證據漏未審酌，係指第二
    審判決前已經提出之重要證據未予審酌，且該證據必須可認
    為足以動搖原判決事實之認定者始足當之，苟該證據業已提
    出經原確定判決予以指駁，並敘明捨棄不採之理由，或縱提
    出未斟酌，惟如經斟酌亦不足以動搖原判決者，或判決確定
    後始發現之證據，判決當時無從審酌者，即非該條所謂重要
    證據漏未審酌，亦不足構成聲請再審之事由，最高法院二十
    八年度抗字第八號、三十五年特抗字第二一號分別著有判例
    可稽。
三、經查：聲請人聲請意旨指摘原判決未傳喚其所聲請之證人馬
    斌雄、柯宏榮、林振三，致有重要證據漏未審酌之情事，然
    查，聲請人簡福祐如何利用清運廢棄土之名義，掩護其竊取
    該處原土層之犯行，業經原判決於理由欄詳甚詳，並據源
    泰公司負責人馬斌雄於檢察官訊問、原審證述甚詳在卷，顯
    見證人馬斌雄承包上開工程，明知清理廢棄土，須經嚴格程
    序，非經允許，不得外運，證人馬斌雄於檢察官訊問時證稱
    ：甲○○之前載的土是我的，是我載去倒在那裡，土有超出
    地面，過年後甲○○再去將地面挖深，再以廢棄物掩埋等語
    甚詳（見偵卷96頁）。又甲○○確實有挖掘原土層之事實，
    遭查緝員警沈金本持錄影機全程攝錄，亦據證人沈金本證述
    甚詳在卷，再據柯宏榮等人之證述，及購料單、收貨單、送
    貨單，及公共工程剩餘土石方運送處理證明文件等資料，並
    對於聲請人甲○○聲請傳喚證人林永裕一節，何以認為與甲
    ○○犯罪情節無涉而不予傳喚等情，均一一詳予敘明指駁在
    案，至聲請人所指原審未依其聲請傳喚證人馬斌雄、柯宏榮
    、林振三一節，查證人馬斌雄、柯宏榮、林振三均於一審審
    理時證述明確，且原判決經證據調查後認定聲請人係利用向
    證人馬斌雄購買廢棄土，再售予證人柯宏榮，藉清運廢棄土
    之便竊取系爭土地原土層之土方，則縱認證人林振三向證人
    柯宏榮所購買者為廢棄土，亦不足以影響聲請人竊取系爭土
    地原土層土方之犯罪事實，況按證據之取捨，係屬事實審法
    院職權之行使，倘採證之過程未違背法令與經驗、論理法則
    ，即不得僅以法院未採信有利被告之證據而任意指為有重要
    證據漏未審酌之再審事由。又聲請人指稱原判決未論斷其所
    竊取土方之數量為量刑標準云云，惟查，原判決認定聲請人
    所犯為刑法第三百二十一條第四項結夥三人以上之加重竊盜
    罪，固屬侵害他人財產法益之犯罪，然僅需行為人之竊盜行
    為造成被害人之財產減損，即足當之，不因其竊得財物數量
    多寡而有不同，況刑之量定及宣告，均屬事實審法院得依職
    權自由裁量之事項，原判決於量刑時，已審酌聲請人竊取原
    土層之地段，乃雲158甲線旁台78線東西向快速道路橋下土
    方，其惡性非在竊取數量及獲利多寡，而係竊取該處土方，
    嚴重損及環境之保護，及聲請人甲○○明知其所出示如原判
    決附表二之證明文件，非廢棄土之合法證明，先向證人馬斌
    雄故買上開贓物，進而趁機竊取該處原土層之土方，於遭警
    查獲時，不聽警方制止，將上開土地坑洞填平，於偵審程序
    中，又持原判決附表二證明文件，意圖充當合法證明，掩飾
    其犯行，顯見其自遭警查獲起，經歷偵審程序，仍無絲毫悔
    意之犯罪後態度，對其量處有期徒刑一年，核屬裁量權之正
    當行使，聲請人執此聲請再審，亦非適法，從而，本件再審
    之聲請核無理由，應予駁回。
據上論斷，應依刑事訴訟法第四百三十四條第一項，裁定如主文
。
中    華    民    國    95    年    1     月    25    日
                  刑事第五庭    審判長法  官  楊明章
                                      法  官  戴勝利
                                      法  官  顏基典
以上正本證明與原本無異。
不得抗告。
                                      書記官  呂嘉文
中    華    民    國    95    年    1     月    26    日


司法院資訊處製作；財團法人民間司法改革基金會備份。
